最高法院民事裁定　　　　　　一○○年度台上字第一四○四號
上　訴　人　陳怡君
　　　　　　陳柏君
兼 上一 人
法定代理人　陳春松
共　　　同
訴訟代理人　楊啟志律師
被 上訴 人　屏東縣車城鄉公所
法定代理人　林錫章
訴訟代理人　洪耀臨律師
上　訴　人　屏東縣政府
法定代理人　曹啟鴻
訴訟代理人　湯瑞科律師
上列當事人間請求國家賠償事件，上訴人對於中華民國一○○年
六月七日台灣高等法院高雄分院第二審判決（一○○年度上國字
第一號），各自提起上訴，本院裁定如下：
    主  文
上訴均駁回。
第三審訴訟費用由上訴人各自負擔。
    理  由
按上訴第三審法院，非以原判決違背法令為理由，不得為之。又
提起上訴，上訴狀內應記載上訴理由，其以民事訴訟法第四百六
十九條所定事由提起第三審上訴者，應於上訴狀內表明：原判決
所違背之法令及其具體內容、暨依訴訟資料合於該違背法令之具
體事實。其依同法第四百六十九條之一規定提起上訴者，並應具
體敘述為從事法之續造、確保裁判之一致性或其他所涉及之法律
見解具有原則上重要性之理由。同法第四百六十七條、第四百七
十條第二項分別定有明文。而依同法第四百六十八條規定，判決
不適用法規或適用不當者，為違背法令；依同法第四百六十九條
規定，判決有該條所列各款情形之一者，為當然違背法令。是當
事人提起第三審上訴，如以同法第四百六十九條及第四百六十九
條之一之事由為上訴理由時，其上訴狀或理由書應表明該判決所
違背之法令條項，或有關判例、解釋字號，或成文法以外之習慣
或法理等及其具體內容，暨係依何訴訟資料合於該違背法令之具
體事實，並具體敘述為從事法之續造、確保裁判之一致性或其他
所涉及之法律見解具有原則上重要性之理由。如未依上述方法表
明，或其所表明者與上開法條規定不合時，即難認為已合法表明
上訴理由，其上訴自非合法。本件上訴人對於原判決提起第三審
上訴，雖各以該判決違背法令為由，惟核其上訴理由狀所載內容
，均係就原審取捨證據、認定事實之職權行使所論斷：上訴人陳
春松之配偶及上訴人陳怡君、陳柏君之母鍾素貞於民國九十六年
八月十六日，騎乘機車行經屏東縣車城鄉○○村○○路段（屏15
1 線）時，因該路段以磚塊鋪設之減速丘（下稱系爭減速丘）未
鋪設妥善，致鍾素貞因磚塊之鬆脫卡住機車底部後失控摔倒，經
送醫不治死亡。本件事故地點之「屏151 線」為公路法第六條第
二項所指之鄉道，另上訴人屏東縣政府為法定管理機關，乃其所
不爭執，至系爭減速丘雖由被上訴人所設置，惟於鋪設後即應視
為道路之一部分，而非獨立之公共設施，且屏東縣政府於九十六
年六月至九十七年五月三十一日就該路段之道路修補及坑洞巡查
工程，發包由訴外人啟章營造有限公司施作維修，足見屏東縣政
府不僅為該道路之法定管理機關，更為事實上之修護機關。陳春
松、陳怡君、陳柏君及屏東縣政府認被上訴人亦應負國家賠償責
任，並不足採。鍾素貞之死亡與該道路之管理缺失間，顯有相當
因果關係。審酌鍾素貞未依交通標誌為減速慢行及未注意胎壓狀
況，應負擔35％之過失責任，陳春松支出殯葬費用新台幣（下同
）三十二萬一千五百元，陳怡君得請求扶養費五萬三千七百八十
一元，陳柏君得請求扶養費二十六萬八千六百三十五元，以及陳
春松請求之慰撫金以一百萬元為適當，陳怡君及陳柏君之慰撫金
均以八十萬元為適當，計算結果，陳春松共受有八十五萬八千九
百七十五元，陳怡君共受有五十五萬四千九百五十八元，陳柏君
共受有六十九萬四千六百十三元損害。從而，陳春松、陳怡君、
陳柏君本於國家賠償之法律關係，依序請求屏東縣政府各給付上
述金額本息，為有理由，逾此金額範圍及請求被上訴人連帶賠償
部分，為無理由等情，分別就其不利部分指摘為不當，並就原審
命為辯論及已論斷或其他與判決基礎無涉者，泛言謂為違法，而
非表明該判決所違背之法令及其具體內容，暨依訴訟資料合於該
違背法令之具體事實，或未具體敘述為從事法之續造、確保裁判
之一致性或其他所涉及之法律見解具有原則上重要性之理由，難
認其已合法表明上訴理由。依首揭說明，應認其上訴均為不合法
。
據上論結，本件上訴均為不合法。依民事訴訟法第四百八十一條、
第四百四十四條第一項、第九十五條、第七十八條，裁定如主文
。
中    華    民    國  一○○  年    八    月  二十五  日
                      最高法院民事第七庭
                          審判長法官  顏  南  全  
                                法官  林  大  洋  
                                法官  鄭  傑  夫  
                                法官  陳  重  瑜  
                                法官  高  孟  焄  
本件正本證明與原本無異
                                      書  記  官  
中    華    民    國  一○○  年    九    月    六    日
                                                      V